【裁判字號】    97,毒抗,82
【裁判日期】    970320
【裁判案由】    聲請觀察勒戒
【裁判全文】
臺灣高等法院臺南分院刑事裁定          97年度毒抗字第82號
抗  告  人  甲○○
上列抗告人因觀察、勒戒案件，不服臺灣雲林地方法院中華民國
96年11月21日所為裁定（96年度毒聲字第317號）提起抗告，本
院裁定如下:
    主  文
抗告駁回。
    理  由
一、本件抗告意旨略以：
  (一)抗告人因於96年10月18日接受尿液送驗結果檢出嗎啡陽性反
    應，經檢察官聲請觀察勒戒，為原審所採。惟尿液送驗結果
    分為定性及定量兩種結果，定量分析指檢測值超過標準值，
    抗告人檢驗結果數據僅520餘，與一般施用毒品人口檢驗值
    長高達千餘或數千之結果，再與標準數值比較，抗告人顯然
    僅些許超過標準，衡有可能為檢驗誤差所影響。再以，抗告
    人自95年開始接受保護管束至96年10月18日接受檢驗之日已
    近2年，均每月定期前往報到接受尿液檢驗，且未曾有陽性
    反應，又抗告人自知管束期間如有違反規定，因假釋所餘刑
    期有遭撤銷假釋之嚴重性，豈有明知報到接受檢驗日期之3
    日內輕易嘗試毒品之理。
  (二)綜上，有關臺灣檢驗科技股份有限公司檢驗報告書實極有可
    能為誤差所生影響，原審裁定即有違誤之虞。為此，提起抗
    告，請撤銷原裁定，另為適當裁定等語。
二、原裁定以：被告甲○○前因施用毒品案件，經本院裁定送觀
    察勒戒，於民國87年9月25日因無繼續施用毒品傾向而釋放
    ，經本院於87年11月16日以87年度上訴字第480號判決免刑
    確定。詎其仍不知悔改，復於5年後基於施用第一級毒品之
    犯意，於96年10月18日10時55分許採尿時回溯72小時內之某
    時，在不詳地點，以不詳方式，施用第一級毒品海洛因1次
    ，嗣因其為受保護管束人，於96年10月18日定期接受採尿送
    驗，檢出毒品嗎啡陽性反應之事實，有臺灣檢驗科技股份有
    限公司濫用藥物尿液檢驗報告、受保護管束人尿液檢體監管
    紀錄表及採尿具結書附卷可稽，故被告施用毒品之犯行，堪
    予認定。檢察官依法聲請裁定將被告送勒戒處所觀察、勒戒
    。經核無不合，裁定被告應送勒戒處所觀察、勒戒等語。
三、按犯毒品危害防制條例第10條之罪者，檢察官應聲請法院裁
    定，令被告入勒戒處所觀察、勒戒，其期間不得逾2月；又
    觀察、勒戒或強制戒治執行完畢釋放後，5年後再犯第10條
    之罪者，適用本條前2項之規定，毒品危害防制條例第20條
    第1項、第3項分別定有明文。
四、經查
  (一)抗告人於96年10月18日經警採集尿液送驗，以酵素免疫分析
    法（EIA）初步檢驗，結果呈安非他命類陽性反應、鴉片類
    陽性反應，復以氣相層析質譜儀法（GC/MS）確認檢驗，結
    果嗎啡陽性反應，濃度為532（ng/ml），此有台灣檢驗科技
    股份有限公司96年11月5日出具濫用藥物檢驗報告1紙附卷可
    佐（見96年度毒偵字第1781號卷第4頁）。足徵抗告人之尿
    液有毒品代謝物反應，且數值超過衛生署公告閾值，是以，
    抗告人有於96年10月18日10時55分許採尿時回溯72小時內之
    某時，在不詳地點，以不詳方式，施用第一級毒品海洛因1
    次之犯行，已堪認定。
  (二)至抗告人以檢驗結果僅些許超過檢驗值，有可能係誤差為由
    ，辯稱未施用毒品等語。惟查，氣相層析質譜儀分析法係以
    將物質撞擊成碎片後記錄其質譜圖，因每個化合物之鍵結能
    力不同，故不同的物質有其特定的質譜圖，因此在物質判斷
    上具有高度之精確度，若受驗者尿液中不存在有毒品之成份
    ，則氣相層析質譜儀應不會顯示出其尿液含有毒品之成份。
    再以，受驗者是否有施用毒品係依據行政院衛生署濫用藥物
    尿液檢驗作業準則第15條、第18條，就尿液之初步檢驗及確
    認檢驗所定之濫用藥物及其代謝物濃度閾值為斷，亦即當檢
    驗數值超過公告之判斷值，檢驗機構即可判定為陽性。是以
    ，本件抗告人尿液經檢驗出嗎啡濃度為532（ng/ml），超出
    衛生署公告閾值之300（ng/ml）非少，檢驗機構即臺灣檢驗
    科技股份有限公司據以判定為陽性，並無誤判，是抗告人辯
    稱有檢驗誤差之情形，不足為採。
五、綜上，原審裁定令抗告人入勒戒處所觀察、勒戒，核無不合
    。抗告人以前詞置辯，指摘原裁定不當，提起抗告，並無理
    由，應予駁回。
六、據上論斷，應依刑事訴訟法第412條，裁定如主文。
中    華    民    國    97    年    3     月    20    日
                  刑事第五庭    審判長法  官  楊明章
                                      法  官  顏基典
                                      法  官  楊子莊
以上正本證明與原本無異。
不得再抗告。
                                      書記官  王全龍
中    華    民    國    97    年    3     月    24    日


司法院資訊處製作；財團法人民間司法改革基金會備份。
